【裁判字號】    98,交抗,112
【裁判日期】    980227
【裁判案由】    聲明異議
【裁判全文】
臺灣高等法院臺中分院刑事裁定         98年度交抗字第112號
抗  告  人
即受處分人  甲○○
上列抗告人因違反道路交通管理處罰條例之聲明異議案件，不服
臺灣南投地方法院中華民國97年12月10日所為裁定（97年度審交
聲字第154號），提起抗告，本院裁定如下：
    主  文
原裁定撤銷，發回臺灣南投地方法院。
    理  由
一、本件原處分機關交通部公路總局臺中區監理所南投監理站以
    受處分人甲○○所有之車牌號碼 0086-SM號自用小客車，於
    民國（以下同）97年8月18日上午9時47分許，行經南投縣轄
    區臺十四線富功國民小學前，因「汽車駕駛人行車速度，超
    過規定之最高時速未滿二十公里（限速五十公里，經測速時
    速六十八公里，超速十八公里未滿二十公里）」，經南投縣
    政府警察局交通警察隊（下稱原舉發單位）員警逕行照相舉
    發，並製填投警交字第 J00000000號舉發違反道路交通管理
    事件通知單；經受處分人向交通部公路總局臺中區監理所南
    投監理站提出申訴，原處分機關仍認應予裁罰，爰依道路交
    通管理處罰條例第40條及第63條第 1項之規定，裁處受處分
    人罰鍰新臺幣（下同）1600元，並記違規點數1點等語。
二、受處分人聲明異議意旨略以：伊日前接獲原處分機關裁決16
    00元之罰鍰，然伊並無違規之事實，為此，提出聲明異議，
    請求撤銷原處分云云。
三、原裁定意旨則以：
  (一)本件受處分所有之上開自小客車，行經於上開時、地，因行
    車限速50公里，經科學儀器測得行車速度68公里，超速18公
    里行駛之違規事實，有原舉發單位所製填之投警交字第J000
    00000 號舉發通知單及舉發違規採證照片及原處分機關投監
    四字第裁65-J00000000號裁決書各一份等在卷可佐。
  (二)另查，受處分人違規地點所設置之測速照相機為「雷達自動
    測速照相儀器」，該雷達自動測速照相儀器係利用發射雷達
    波反射原理，針對移動之車輛實施速度偵測，其準確性並無
    疑義，且該雷達自動測速照相儀器（廠牌： TRAFFIPAX；型
    號：(1)主機：SPEEDOPHOT、(2)天線：RS422 ）業經經濟部標
    準檢驗局檢定合格（有效期限自96年9月13日起至97年9月30
    日止）在案等情，有採證違規照片、經濟部標準檢驗局96年
    9 月13日雷達自動測速儀檢定合格證書各一紙在卷可稽，足
    見，該雷達自動測速照相儀器在本件舉發時尚在檢定合格期
    間，且本件警方係以精準之科學儀器測速舉發，其準確性無
    疑。
  (三)又採用固定或非固定式科學儀器取得證據資料證明者，於一
    般道路須至少於一百公尺，於高速公路、快速公路須至少於
    三百公尺前，明顯標示之，道路交通管理處罰條例第7條之2
    第 3項定有明文。經查，本件違規地點為南投縣草屯鎮台十
    四線富功國小前，有上開舉發通知單附卷足參，則該路段為
    一般道路，尚非快速道路甚明，是依上開說明，該違規地點
    既屬一般道路，自僅需至少於 100公尺前設置上開標示即可
    甚明。而本件受處分人之違規地點屬易肇事路段及多學區路
    段，在違規地點前約 470公尺處有設置「速限五十」之禁制
    標誌及台十四線富頂路路口設有「前有闖紅燈測速照相」之
    警告標誌以提醒用路人，而距離違規地點已達 100公尺以上
    等情，亦有南投縣警察局97年9月30日投警交字第097003537
    5 號函一份在卷可稽。再者，原審查無任何證據足資證明執
    勤警員有捏造事實、違法取締之情事，則執勤警員本其維護
    交通秩序、安全職責所為之逕行舉發，自應受到合法、正確
    之推定。基此，異議人疏於注意告示牌及速限牌上標示之速
    限而超速，而辯稱並未違規云云，自無足採信。從而，受處
    分人駕駛自小客車行駛上開路段，確有不遵守管制規則而超
    速之違規事實，應堪認定等語。
四、抗告意旨略以：抗告人僅係車牌號碼 0086-SM號自用小客車
    之所有人而非本件之駕駛人，此由案外人邱憲志所填載陳述
    書自明，為此，依法提起抗告，請將原裁定撤銷，更為合法
    裁定云云。
五、按道路交通管理處罰條例之處罰，受舉發違反道路交通管理
    事件之受處罰人，認為受舉發之違規行為應歸責他人者，應
    於舉發違反道路交通管理事件通知單應到案日期前，檢附相
    關證據及應歸責人相關證明文件，向處罰機關告知應歸責人
    ，處罰機關應即另行通知應歸責人到案依法處理。逾期未依
    規定辦理者，仍依本條例各該違反條款規定處罰。道路交通
    管理處罰條例第85條第 1項定有明文。又現行違反道路交通
    管理事件統一裁罰基準及處理細則第36條亦明定：「本條例
    之處罰，受舉發違反道路交通管理事件之被通知人，認為受
    舉發之違規行為應歸責他人者，應於通知單記載之應到案日
    期前，檢附相關證據及足資辨識、通知應歸責人之證明文件
    ，向處罰機關告知應歸責人，處罰機關應即另行通知應歸責
    人到案依法處理。逾期未依規定辦理者，仍依本條例各該違
    反條款規定處罰」。查違反道路交通管理事件，原則上固以
    處罰行為人即駕駛人為主，例外始處罰汽車所有人，惟有關
    逕行舉發違規之交通事件，處罰機關得逕行處罰汽車所有人
    等規定，係立法機關斟酌違規駕駛人之違法程度、裁罰時間
    經濟性、蒐證成本之考量（如採證過程中可能增加交通事故
    之風險或若皆需由執法人員攔下所需之人力、物力成本）及
    汽車所有人通常多為車輛之使用人，或知或可得而知係由何
    人使用，如對其科以適度之舉證責任應無不妥等因素，因而
    將反證之責任轉嫁予汽車所有人。該反證之責任，不僅應證
    明其非駕駛人，且除有非可歸責致無從得知實際駕駛人之情
    形外（例如：車輛失竊），更應提出足資辨識、通知應歸責
    人之資料，方可免責，非謂僅證明受處分之汽車所有人非實
    際駕駛人（例如：出國、生病住院、在監執行、喪失駕駛能
    力），即可免受處罰。本件受處分人甲○○既於舉發違反道
    路交通管理事件通知單到案日期即97年 9月11日前由案外人
    邱憲志陳述為本件違規案件之駕駛人，並檢附相關資料以證
    其始為真正駕駛人，原處分機關卻以受處分人於97年10月 2
    日上午11時19分許以電話告知原處分機關「本案不要歸責於
    駕駛人等語」，而逕歸責於受處分人，原審就受處分人甲○
    ○是否有上開規定適用之情形未予詳察，即有未洽。抗告意
    旨指摘原裁定不當，非無理由，應由本院撤銷，發回原審法
    院另為妥適之裁定。
六、依道路交通管理處罰條例第89條，道路交通案件處理辦法第
    26條，刑事訴訟法第413條前段，裁定如主文。
中    華    民    國    98    年    2     月    27    日
              交通法庭    審判長法  官  陳  紀  綱
                                法  官  姚  勳  昌
                                法  官  張  智  雄
以上正本證明與原本無異。
不得再抗告。
                                書記官  謝  雅  惠
中    華    民    國    98    年    3     月    3     日


司法院資訊處製作；財團法人民間司法改革基金會備份。
